臺灣高等法院刑事判決
110年度交上訴字第45號
上  訴  人  臺灣宜蘭地方檢察署檢察官
上  訴  人  
即  被  告  陳文廣



上列上訴人等因被告過失致死案件，不服臺灣宜蘭地方法院109
年度交訴字第50號，中華民國109年12月28日第一審判決（起訴
案號：臺灣宜蘭地方檢察署109年度偵字第2041號），提起上訴
，本院判決如下：
    主  文
原判決撤銷。
乙○○犯過失致人於死罪，處有期徒刑拾月。
    事  實
一、乙○○於民國108年11月24日19時30分許，駕駛其雇主陳昭森
    所有車牌號碼000-0000號自用小貨車，行經宜蘭縣○○鄉○○路
    ○○○○○○路○000號對面，本應注意在顯有妨礙其他車輛通行處
    所不得停車，而依當時天候晴、夜間、柏油路面乾燥無缺陷
    、道路無障礙物，客觀上並無不能注意之情事，竟疏未注意
    ，將上開小貨車以左前輪超出道路邊線10公分、左後輪超出
    道路邊線30公分之方式（即左側車身前後均已超出道路邊線
    ），停放在香南路326號對面路旁（即香山路由南往北車道
    路旁），因而占用香山路由南往北部分車道。嗣於同日21時
    43分許，適有賴秀貞騎乘車牌號碼000-0000號普通重型機車
    【搭載其未成年胞弟賴○承（姓名年籍資料均詳卷）】，沿
    香南路由南往北方向行駛至該處，因未注意車前狀況，撞上
    開小貨車左後方，致賴秀貞、賴○承人車倒地、均受有顱腦
    損傷之傷害，經分別送往醫療財團法人羅許基金會羅東博愛
    醫院（下稱羅東博愛醫院）、羅東聖母醫院急救，然到院前
    均已無呼吸、心跳，而分別於同日23時3分許、23時20分許
    ，均因創傷性休克死亡。嗣附近住戶陳昱方發現車禍發生隨
    即報警處理，員警依據上開小貨車車籍資料及調閱附近監視
    器錄影畫面，通知乙○○到案說明，始查悉上情。
二、案經賴秀貞、賴○承之父母丁○○、甲○○告訴及臺灣宜蘭
    地方檢察署檢察官相驗後簽分偵查起訴。 
    理  由
壹、證據能力
一、按被告以外之人於審判外之言詞或書面陳述，除法律有規定
    者外，不得作為證據；又被告以外之人於審判外之陳述，雖
    不符刑事訴訟法第159條之1至第159條之4之規定，而經當事
    人於審判程序同意作為證據，法院審酌該言詞陳述或書面陳
    述作成時之情況，認為適當者，亦得為證據。當事人、代理
    人或辯護人於法院調查證據時，知有第159條第1項不得為證
    據之情形，而未於言詞辯論終結前聲明異議者，視為有前項
    之同意，刑事訴訟法第159條第1項及第159條之5分別定有明
    文。經查，本判決下列所引用上訴人即被告乙○○（下稱被告
    ）以外之人於審判外之陳述，檢察官、被告對於證據能力無
    爭執，迄於本院言詞辯論終結前均未聲明異議（見本院卷第
    73至79、127至135頁），本院審酌上開證據資料作成時之情
    況，尚無違法不當或證明力明顯過低之瑕疵，亦認為以之作
    為證據應屬適當，爰依上開規定，認前揭證據資料均有證據
    能力。
二、次按除法律另有規定外，實施刑事訴訟程序之公務員因違背
    法定程序取得之證據，其有無證據能力之認定，應審酌人權
    保障及公共利益之均衡維護，刑事訴訟法第158條之4定有明
    文。本案以下所引用之非供述證據，並無證據證明係實施刑
    事訴訟程序之公務員違背法定程序所取得，且經本院於審理
    時合法踐行調查程序，自應認均具有證據能力，得作為證據
    。
貳、認定犯罪事實所憑之證據及理由
    訊據被告固坦承有於上開時、地，停放上開小貨車之事實，
    惟堅決否認有何過失致死之犯行，辯稱：我停車的地方是白
    線，距離路面邊緣15公分，從中央雙黃線與路面邊線距離3.
    3公尺，我的車沒有超出路面邊線，只有壓在線上，我已盡
    我所能靠近路面邊緣，路邊當時有裝設鐵架，我停這樣沒有
    妨礙他人出入，且案發當日是晴天，沒有下雨、起霧，停車
    處亦有路燈，及上開小貨車是白色的，後方來車可明顯看到
    上開小貨車。被害人賴秀貞（下逕稱姓名）違反交通規則，
    讓被害人賴○承（下逕稱姓名）站在機車踏板上，且車速很
    快、沒有注意車前狀況，從監視器畫面可以看出上開小貨車
    遭機車撞擊後移動約50公分，又賴秀貞騎車已經偏離車道，
    就算停在白線內還是會被撞到云云（見本院卷第74、77、12
    9、135頁）。經查：
一、被告於108年11月24日19時30分許，將上開小貨車停放在326
    號對面路旁（即香山路由南往北車道路旁），嗣於同日21時
    43分許，適有賴秀貞騎乘上開機車搭載賴○承沿香南路由南
    往北方向行駛至該處，撞上開小貨車左後方，致賴秀貞、賴
    ○承人車倒地、均受有顱腦損傷之傷害，經分別送往羅東博
    愛醫院、羅東聖母醫院急救，然到院前均已無呼吸、心跳，
    而分別於同日23時3分許、23時20分許，均因創傷性休克死
    亡等事實，業據證人即告訴人丁○○（見相431卷第7至8、51
    頁）、證人陳昱方（見相431卷第10至11頁）、陳昭森（見
    偵2041卷第7頁正反面）（上開證人下均逕稱姓名）證述綦
    詳，並有羅東聖母醫院、羅東博愛醫院診斷證明書各1份（
    見相431卷第12至13頁）、道路交通事故現場圖4紙（見相43
    1卷第15至18、67至68頁）、調查報告表㈠、㈡各1份（見相43
    1卷第17、18頁）、現場照片、監視器錄影畫面截圖各1份（
    見相431卷第21至36頁反面、69至72頁）、車輛詳細資料報
    表、駕駛人資料各2份（見相431卷第38至41頁）、臺灣宜蘭
    地方檢察署相驗屍體證明書、檢驗報告書各2份（見相431卷
    第55至63頁，相430卷第8至16頁）、宜蘭縣政府警察局羅東
    分局108年11月29日警羅偵字第1080028420號函暨所附相驗
    照片、現場複勘照片各1份（見相431卷第73至90頁）在卷可
    稽，且為被告所不爭執，此部分事實，首堪認定。
二、被告過失責任之認定：
　㈠按汽車停車時，顯有妨礙其他人、車通行處所，不得停車，
    道路交通安全規則第112條第1項第9款規定甚明。查被告將
    上開小貨車熄火、未閃燈停車乙情，為被告供承明確（見相
    431卷第53頁），復有上開道路交通事故調查報告表㈡在卷可
    佐，是被告停放上開小貨車應屬道路交通管理處罰條例第3
    條第11款規定之「停車」行為，自應遵循上開規定。　
　㈡觀卷附現場照片共12張（見相431卷第24頁正反、30頁反面至
    32頁），比對道路交通事故現場圖2紙（見相431卷第15、16
    頁），可知被告係以將上開小貨車以左前輪超出道路邊線10
    公分、左後輪超出道路邊線30公分之方式（即左側車身前後
    均超出道路邊線）停放，已占用香山路由南往北部分車道。
    其次，該處右側路面邊緣設置鐵皮，上開小貨車右側與路面
    邊緣之鐵皮間地上尚置放鐵架等雜物，有現場照片4張（見
    相431 卷第21、30頁反面至31頁）在卷可參，堪認被告之停
    車行為已占用香南路由南往北車道旁路肩及部分車道，使往
    來車輛或行人無法使用路肩、行駛車道時需閃避上開小貨車
    ，提高用路之風險，是被告係在顯有妨礙其他人、車通行處
    所停放上開小貨車至明。
　㈢被告既有考領合法駕駛執照（見相431卷第18、39頁），對於
    上開交通安全規則自應知之甚稔，依當時環境、天候等客觀
    條件，被告並無不能注意之情事，竟疏未注意遵守上開交通
    安全規定，於上開時、地，以上開方式停放上開小貨車，並
    占用部分車道，因而肇致本件事故，堪認被告就本件交通事
    故之發生應有過失。
　㈣本案經送交通部公路總局臺北區監理所基宜區車輛行車事故
    鑑定會鑑定本件肇事責任，該會鑑定意見為：被告駕駛自小
    貨車，行經分向限制線路段，占用車道停車有礙後方車輛通
    行等語，嗣再送交通部公路總局車輛行車事故鑑定覆議會，
    覆議意見除刪除「行經分向限制線路段」等語，餘均與前開
    鑑定意見相同，有交通部公路總局臺北區監理所108年12月2
    7日北監基宜鑑字第1080337065號函暨所附鑑定意見書1份（
    見相431卷第94至96頁）、交通部公路總局109年3月6日路覆
    字第1090009011號函暨所附覆議意見書1份（見相431卷第12
    7至129頁）附卷可查，鑑定意見及覆議意見就被告停車行為
    確實妨礙後方車輛安全行駛，與本院前開認定被告有過失之
    結論實屬相同。
　㈤上開鑑定意見及覆議意見雖另指被告亦有夜間未做警示燈光
    之過失部分。被告辯稱：案發處路邊很明亮、有路燈云云（
    見本院卷第77頁)，然查，觀卷附道路交通事故調查表㈠1份
    （見相431卷第17頁）記載「夜間有照明、視距良好」，又
    案發處之道路前後均設有路燈，有現場照片8張（見相431卷
    第30頁反面至32頁）在卷可參，則被告停車處究竟有無照明
    不清而需顯示停車燈光，已非無疑，依「罪證有疑，利於被
    告」原則，自難逕認被告此部分之過失，鑑定意見及覆議意
    見此部分與交通事故調查表㈠、現場照片有所不符，尚難憑
    採。
三、被告所辯不足採信之理由：
　㈠被告在顯有妨礙其他人、車通行處所停放上開小貨車，已如
    前述，縱使被告係停在路肩，亦無礙本院認定被告占用部分
    車道、顯有妨害其他人、車通行，是被告辯稱停在路肩、未
    超出路面邊線、未妨礙他人出入云云，自難採信。
　㈡刑法上過失傷害罪係在處罰行為人因個人之過失而致他人受
    傷之行為，只以加害人之過失行為致被害人發生受傷之結果
    即為已足，縱使被害人就車禍事故之發生亦有過失，仍無解
    於被告應負之過失傷害刑事責任之成立。賴秀貞於本案具有
    未注意車前狀況之過失，有上開鑑定意見書、覆議意見在卷
    可參，惟此僅係民事賠償責任之過失比例問題，並不因此影
    響被告本件過失責任有無之認定，不能解免被告應負之過失
    責任。被告辯稱其無過失云云，亦不可採。
四、末賴秀貞、賴○承係因本件車禍致受有顱腦損傷之傷害，並
    因創傷性休克死亡，賴秀貞、賴○承之死亡與被告過失行為
    間顯具相當因果關係，被告自應負過失致死之責。
五、綜上所述，本案事證已臻明確，被告前揭所辯，要屬卸責之
    詞，不足採信。是被告所為過失致死之犯行洵堪認定，應予
    依法論科。　　
參、論罪科刑
一、核被告所為，係犯刑法第276條之過失致人於死罪。
二、被告以一過失行為，同時造成賴秀貞、賴○承死亡，係一行
    為同時觸犯數罪名之想像競合犯，應依同法第55條之規定，
    從一重論以刑法第276條過失致人於死罪。
三、本件係陳昱方發現車禍發生後報警處理，員警查詢上開小貨
    車車籍資料及調閱附近監視器錄影畫面，先聯絡上開小貨車
    所有人陳昭森，獲悉案發時係被告駕駛上開小貨車並停放該
    處，遂請陳昭森通知被告到案說明，業據陳昱方證述明確，
    並有臺灣宜蘭地方法院公務電話紀錄1紙（見交訴50卷第91
    頁）附卷足憑，可見員警在事故發生後、被告到案說明前已
    有懷疑被告涉案，故被告無從依自首規定減輕其刑，附此敘
    明。
肆、撤銷改判之理由
一、原審就被告犯行予以論罪科刑，固非無見，然本案無從認定
    被告具夜間未做警示燈光之過失，已如上述，原審認被告亦
    具有此部分過失，認定事實已有違誤，依此量刑亦有可議。
    檢察官上訴請求從重量刑，固非可採，被告上訴否認犯行，
    雖亦無足採，惟原審認定事實既有上開瑕疵，自應由本院將
    原判決撤銷改判。
二、爰審酌被告無任何犯罪前科紀錄，有本院被告前案紀錄表1
    份在卷可據，素行尚佳，因圖一時便利、任意在顯有妨礙他
    人、車通行處所停車，具有過失，致賴秀貞、賴○承死亡結
    果，其等父母丁○○、甲○○悲痛萬分，並造成無可彌補之創傷
    ，又被告犯後否認犯行，迄今仍未能與丁○○、甲○○達成和解
    ，難認有悛悔實據；惟賴秀貞就本件車禍之發生與有過失；
    暨被告自述夜間補校之教育程度、擔任司機、與3個小孩（
    其中1位正在洗腎中）共同生活（見本院卷第135頁）之家庭
    經濟生活狀況等一切情狀，量處如主文第2項所示之刑。
據上論斷，應依刑事訴訟法第369條第1項前段、第364條、第299
條第1項前段，判決如主文。
本案經檢察官黃明正提起公訴，檢察官孫冀薇到庭執行職務。
中　　華　　民　　國　　110 　年　　5 　　月　　18　　日
                  刑事第十二庭  審判長法　官  陳如玲
                                      法　官  廖建瑜
                                      法　官  蔡如惠
以上正本證明與原本無異。
如不服本判決，應於收受送達後20日內向本院提出上訴書狀，其
未敘述上訴之理由者並得於提起上訴後20日內向本院補提理由書
（均須按他造當事人之人數附繕本）「切勿逕送上級法院」。
                                       書記官  丙○○
中　　華　　民　　國　　110 　年　　5 　　月　　18　　日
附錄：本案論罪科刑法條全文
中華民國刑法第276條
因過失致人於死者，處5年以下有期徒刑、拘役或50萬元以下罰
金。